臺灣高等法院交通事件裁定　　　　　　　　　　　　九十三年度交抗字第七七八號
　　抗告人即
　　受處分人　甲○○
右抗告人因違反道路交通管理處罰條例事件，不服臺灣新竹地方法院中華民國九十三
年八月三十一日裁定（九十三年度交聲字第一二九號），提起抗告，本院裁定如左：
    主  文
抗告駁回。
    理  由
一、按汽機車駕駛人，駕駛汽機車有違反本條例之行為，經交通勤務警察或依法令執
    行交通稽查任務人員制止時，不聽制止或拒絕停車接受稽查而逃逸者，除按各該
    條規定處罰外，處新臺幣（下同）三千元以上六千元以下罰鍰，並予記違規點數
    一點，道路交通管理處罰條例第六十條第一項、第六十三條第一項第一款、第三
    項第八款分別定有明文。又汽機車駕駛人有不服指揮稽查而逃逸之情形，當場不
    能或不宜攔截製單舉發者，得對汽機車所有人逕行舉發處罰，並應記明車輛牌照
    號碼、車型等可資辨明之資料，查明車輛所有人姓名或名稱、住址後，製單舉發
    處罰之，復為道路交通管理處罰條例第七之二條第一項第四款及第二項所明定。
    再逕行舉發違反道路交通管理事件，經汽機車所有人依通知單之應到案日期前到
    案，並告知違規駕駛人姓名、
    違規駕駛人到案依法處理；逾應到案日期，處罰機關應依本條例第八十五條第三
    項規定處罰該汽車所有人，違反道路交通管理事件統一裁罰標準及處理細則第二
    十四條亦規定甚明。
二、本件抗告人即受處分人所有之車牌號碼ＨＯＸ—三四二號重型機車，於民國九十
    三年四月四日十七時二十六分許，行經新竹市○○路與北大路交岔路口時，未依
    標誌兩段式左轉，逕從北大路違規左轉東大路行駛，為執行交通稽查勤務之新竹
    市警察局第二分局東門派出所警員姜子能當場發現，經鳴笛並以手勢指示其停車
    接受稽查，惟駕駛人拒絕停車受檢而逃逸。嗣經警員記下車牌號碼及廠牌、顏色
    等特徵，返所查詢確認車輛所有人資料無誤後，掣製竹市警交字第Ｅ00000
    000號舉發違反道路交通管理事件通知單逕行舉發受處分人有「不服取締逃逸
    者」之違規情事，嗣受處分人於應到案日期前向原處分機關提出申訴，經原處分
    機關函請舉發單位調查結果，經舉發機關於九十三年六月十日以竹市警二分交裁
    字第０九三００二００七０號函函覆仍認受處分人違規屬實，原處分機關於九十
    三年六月十七日以竹監新五字第裁四五一─Ｅ0000000號裁決書，裁處受
    處分人罰鍰三千元等情，有上開通知單影本、舉發機關書函影本、裁決書影本附
    卷可稽。
三、受處分人抗告意旨略以：本件舉發違規當日，其並未騎機車外出，且其所有之機
    車亦未借他人使用，執行員警所見之車牌可能係他人變造後之車牌，原審並無確
    切之證據可資佐證即認定受處分人有違規逃逸之行為，恐難使人信服云云。
四、經查：
（一）受處分人名下之車牌號碼ＨＯＸ—三四二號重型機車，於前揭時、地違規左轉
      ，經交通警察當場鳴笛攔停時，拒絕停車接受稽查而逃逸，業據證人即掣單舉
      發之員警姜子能於原審到庭結證稱：「其當天是擔任交通巡邏勤務，其站在東
      大路上，該部車號ＨＯＸ─三四二號之機車，其行進方向為由北大路要左轉東
      大路，該交岔路口機車必須二段式左轉，該部機車駕駛者違規左轉後，其隨即
      吹哨子並伸手攔停，詎該機車之駕駛者並未加理會，反而加速逃逸，其立刻記
      下該部機車的車牌號碼，其可確認該部機車的車牌號碼為ＨＯＸ─三四二號，
      且該名機車之駕駛者為年輕男子，穿著Ｔ恤型式之白上衣，有戴眼鏡，也有戴
      安全帽，後背斜背一個包包，後座沒有載人，該名駕駛者轉進關東橋直行駛離
      ，其絕對不會看錯車牌號碼，其是先記下車牌號碼回到派出所再查詢車主」等
      語綦詳（見原審九十三年七月十五日訊問筆錄），證人姜子能並當場繪製現場
      圖，標明當時其所站立之位置及違規機車當時行進路線，有其手繪之現場圖在
      卷可證。而上開車輛違規左轉與拒絕接受稽查逃逸之情事，經員警姜子能記下
      車牌號碼、車型及機車顏色後掣單舉發，依道路交通管理處罰條例第七條之二
      第二項規定，足認員警對受處分人所為逕行舉發處罰之行政行為，符合正當法
      律程序，尚無瑕疵，且由卷附之違規機車行進路線圖可知，該機車係由證人姜
      子能正前面經過，當時係下午時分，現場視線良好，證人姜子能既為執行交通
      勤務之公務員，對於記明車輛牌照號碼、車型等可資辨明之資料，為其業務內
      之事項，其觀察程度自較一般人更為專注，應無誤認之可能，參以證人姜子能
      與受處分人素不相識，並無宿怨，係依法執行勤務之公務員，當無設詞誣陷受
      處分人，而致己身負偽證刑責之理，而觀其所述，其就舉發之時間、地點、違
      規人之性別、穿著、特徵及行進路線之情狀敘述均極為詳盡，自無誤為舉發之
      可能，是證人姜子能證言堪以採信。受處分人辯稱其所有之前開機車均係其在
      使用，並無何違規及逃逸情事，員警所見可能係他人偽造之車牌云云，惟未能
      就執勤員警之舉發有誤提出相關證據以供調查，本院亦查無任何證據足資證明
      員警有捏造事實違法取締之情事，則執勤員警本其維護交通秩序、安全職責所
      為之舉發，自應受到合法、正確之推定，是受處分人所辯，即難採信。
（二）本件員警查明上開違規機車所有人係受處分人之後，既已依道路交通管理處罰
      條例第七條之二第二項規定，對前開機車所有人之受處分人掣單舉發，是受處
      分人自負於應到案日期前到案，並告知違規駕駛人姓名、
      址之義務，惟受處分人於應到案日期雖已向原處分機關提出申訴，然其並未告
      知違規駕駛人姓名、
      五條第三項及違反道路交通管理事件統一裁罰基準及處理細則第二十四條規定
      ，原處分機關於函請原舉發單位查明後，逕依違反道路交通管理事件統一裁罰
      基準及處理細則第四十四條第一項規定，對前開機車所有人之受處分人裁罰，
      於法即屬有據。
（三）綜上所述，本件受處分人所有之機車確有違規左轉，經交通警察當場鳴笛攔停
      ，拒絕停車接受稽查而逃逸之事實，已極為明確，受處分人所辯均不足採。
五、原審以受處分人所有之機車確有違規左轉，經員警鳴笛並以手勢攔停，卻拒絕停
    車接受稽查而逃逸，員警依法舉發並無違誤，原處分機關依道路交通管理處罰條
    例第六十條第一項裁處罰鍰三千元，固非無見，惟原處分機關疏未援引同條例第
    六十三條第一項第一款規定，並予記違規點數一點，認本件受處分人之異議雖無
    理由，然原處分機關之處分既有瑕疵，顯屬不當，予以撤銷，另依道路交通管理
    處罰條例第六十條第一項、第六十三條第一項第一款裁處受處分人罰鍰三千元，
    並予記違規點數一點。經核並無不合。本件抗告，為無理由，應予駁回。
據上論斷，應道路交通管理處罰條例第八十九條、道路交通案件處理辦法第二十六條
、刑事訴訟法第四百十二條，裁定如主文。
中    華    民    國      九十三　  年      十      月      二十九      日
                              臺灣高等法院交通法庭
                                  審判長法  官  曾　德　水
                                        法  官  廖　紋　妤
                                        法  官  楊　炳　禎
右正本證明與原本無異。
不得再抗告。
                                        書記官  廖　素　花
中　　　華　　　民　　　國　　九十三　　年　　 十一 　　月　　　一　　　日
